臺灣新竹地方法院刑事判決　　　　　　　94年度訴字第561 號
公　訴　人　臺灣新竹地方法院檢察署檢察官
被　　　告　丁○○
指定辯護人　本院公設辯護人　甲○○
上列被告因公共危險等案件，經檢察官提起公訴（94年度偵字第
1577號、第2776號），本院判決如下：
    主  文
丁○○放火燒燬現供人使用之住宅，未遂，處有期徒刑貳年陸月
；又違反法院依家庭暴力防治法第十三條所為命遷出新竹縣竹東
鎮○○路三十鄰九十三巷八弄九號住居所之裁定，處有期徒刑肆
月；應執行有期徒刑貳年捌月。
    事實及理由
壹、構成犯罪事實：
一、丁○○與父親丙○○平日感情不睦，時有爭執口角。於民國
    94年1 月23日上午6 時10分許，丁○○因與丙○○發生爭執
    而心生不滿，遂起意報復，明知新竹縣竹東鎮○○里○○鄰○
    ○路93巷8 弄9 號係現供人居住使用之連棟式住宅，亦明知
    屋內多為易燃之衣物、裝潢及傢俱等物，如在該處點火引燃
    易燃物，勢將導致火勢蔓延燃燒整棟住宅，並波及鄰戶，竟
    出於放火燒燬現供人使用住宅的犯意，以打火機（未扣案）
    點燃保麗龍等物品焚燒上開住處樓梯口木製門，旋於僅燻黑
    上開木門，尚未燒燬住宅主要構成部分並喪失主要效用前，
    想到會波及鄰居，即出於中止犯罪之己意，迅速撲滅火勢而
    未遂，嗣經丙○○報警前往處理，始查悉上情。
二、丁○○與丙○○係父子關係，2 人間具有家庭暴力防治法第
    3 條第3 款所定之家庭成員關係，緣丁○○曾對丙○○實施
    不法侵害行為，經丙○○向本院聲請保護令，嗣經本院於94
    年4 月21日，以94年度家護字第117 號裁定核發民事通常保
    護令，禁止丁○○對丙○○及丁○○之母親乙○○實施身體
    上或精神上不法侵害行為；不得直接或間接騷擾丙○○，並
    應於94年4 月15日前遷出新竹縣竹東鎮○○里○○鄰○○路93
    巷8 弄9 號，並將全部鑰匙交付丙○○，遠離丙○○位於新
    竹縣竹東鎮○○里○○鄰○○路93巷8 弄9 號、新竹縣竹東鎮
    ○○街120 巷11號3 樓之1 至少200 公尺。詎丁○○於知悉
    上開民事通常保護令後，明知本院已依法核發上開保護令並
    於保護令有效期間內，竟仍出於違反該民事保護令之犯意，
    未於前開保護令所定時間遷出新竹縣竹東鎮○○里○○鄰○○
    路93巷8 弄9 號並遠離該住所，迄94年5 月19日下午5 時許
    ，因該處不明失火經報警處理，為警發現丁○○仍居住在該
    處所而查獲，始知上情。
貳、認定犯罪事實所根據的證據及理由：
一、就公共危險罪部分：
（一）被告丁○○於警局詢問時、檢察官偵查中、本院準備程序
      及本院審理訊問時所為之自白。
（二）證人即告訴人丙○○於警詢時之指訴。
（三）證人即被告上開住處鄰居劉碧珠於警詢時之證述。
（四）被告燻黑住處木門之照片1幀在卷可證。
二、就違反保護令罪部分：
（一）被告丁○○於警詢時、偵查中、本院準備程序及本院審理
      訊問時所為之自白。
（二）證人即告訴人丙○○於警詢時之指訴。
（三）證人即新竹縣警察局竹東分局竹東派出所警員李富銘、黃
      明璇、及新竹縣消防局竹東分隊小隊長溫兆文及分隊長劉
      晏誠於偵查中之證述。
（四）本院94年度家護字第117 號民事通常保護令及新竹縣警察
      局竹東分局竹東派出所94年5 月19日保護令執行紀錄表各
      1 份可證。
、論罪科刑的理由：
一、論罪：
（一）關於構成犯罪事實欄一部分：
  １、按現今房屋無論為大廈或公寓，俱屬整體建築，自己與他
      人擁有之住宅，就公共安全而言，具有不可分性，連棟式
      住宅、店舖，何獨不然，應與昔日房屋之獨棟式建築，不
      能相提並論；如放火人犯明知其放火行為，具有公共危險
      ，仍在自己使用之住宅內放火，實與對整棟公寓、大廈放
      火無異，連棟房屋自亦不能例外；故在自己使用之住宅內
      放火，實與對整棟公寓或大廈放火無異，其行為既與刑法
      第174 條第2 項之罪，以放火燒燬現非供人使用之自己所
      有住宅或現未有人所在之自己所有建築物等，為其構成要
      件者不符，而第173 條第1 項又未如第174 條第1 項就住
      宅建築物標明以「他人所有」為其構成要件內容，自仍應
      依第173 條第1 項論處（最高法院81年度臺上字第2734號
      判決及司法院廳刑一字第01076 號函參照）。本件被告
      放火之住宅現雖僅其1 人居住，然該處房屋係屬連棟式建
      築，為被告於本院訊問時所自承，亦經證人即被告鄰居劉
      碧珠（住於被告隔壁即新民路93巷8 弄7 號）證述屬實，
      是從公共安全法益保護之觀點出發，實具不可分之整體建
      築，縱使被告在其單獨使用之住宅內放火，仍屬刑法第17
      3 條第1 項所規定之「現供人使用之住宅」。
　２、按刑法第173 條第1 項所謂放火燒燬現供人使用之住宅，
      必須房屋構成之重要部分已燒燬，如僅房屋內之傢俱、物
      件燒燬，房屋本身尚未達喪失其效用之程度，即不能依該
      條項論罪（最高法院79年度臺上字第2656號判決參照）。
      本件被告已著手於放火行為之實行，然其結果僅造成屋內
      樓梯口之木製門燻黑，房屋本身主要結構等重要部分，並
      未達喪失其效用之程度，是其放火行為並未造成實害結果
      而未遂，是被告所為，應係犯同條第3 項、第1 項放火燒
      燬現供人使用住宅未遂罪。
　３、中止未遂犯：被告已著手放火燒燬現供人使用住宅行為之
      實行，並出於己意中止放火燒燬住宅之犯罪，並以己力確
      實防止公共安全危害結果之發生而未遂，除有被告所供承
      係由其自行撲滅火勢外，另有證人即鄰居劉碧珠於警詢時
      證述當時並未目擊火勢，亦不知有縱火之情等語屬實，再
      參酌被告於犯案當時並未有他人在場，顯然被告確係因己
      意滅火，且未燒燬住宅而未遂，依刑法第25條第1 項規定
      為中止未遂犯，應依同法第27條之規定，減輕其刑至3 分
      之2 。
（二）關於構成犯罪事實欄二部分：
      核被告丁○○所為，係違反本院民事庭依家庭暴力防治法
      第13條第3 款所裁定之命遷出被害人住居所之民事通常保
      護令裁定，係犯家庭暴力防治法第50條第3 款之違反保護
      令罪。
（三）數罪併罰：被告丁○○所犯之前開放火燒燬現供人使用住
      宅未遂罪及違反保護令罪，犯意各別，行為不同，應予以
      分別論罪，合併處罰之。
二、科刑：
（一）主刑：審酌被告素行尚可，未曾受有期徒刑以上之宣告，
      有臺灣高等法院被告前案紀錄表及臺灣新竹地方法院檢察
      署刑案資料查註紀錄表各1 份可查。而被告與被害人2 人
      於本案發生時為父子關係，長期感情不睦，被告竟因彼此
      之口角衝突而一時衝動恣意放火，稍有不慎即可能造成嚴
      重之公共安全危害；又於知悉本院保護令裁定後，仍未遷
      出並遠離被害人住所，顯然漠視法院所核發之通常保護令
      裁定所課之義務，藐視法院裁判之執行，惟被告於放火後
      尚能及時覺悟而出於己意將火勢完全撲滅，致未蔓延成災
      ，又於本院訊問時表示願向其父親道歉認錯，彌補2 人間
      之嫌隙，並考量其犯罪之動機、目的、手段、情節、所生
      之損害，以及被告犯罪後自警詢時、偵查中、本院準備程
      序及審理程序訊問時均能坦白承認犯行，已具悔意，於審
      理中亦未再聲請調查證據，以節省司法資源及成本之支出
      ，態度良好等一切情狀，分別量處如主文所示之刑，並定
      其應執行刑，以資懲儆。
（二）不另為沒收之諭知：至被告犯罪所用之打火機1 只，並未
      扣案，且經被告於本院審理訊問時供稱，業經其平日點煙
      時用罄，復已滅失，為免日後刑之執行困難，爰不另為沒
      收之諭知，併此敘明。
肆、適用法律依據：
一、程序法方面：刑事訴訟法第299 條第1 項前段。
二、實體法方面：家庭暴力防治法第50條第3 款、第4 款、刑法
    第11條前段、第173 條第3 項、第1 項、第27條、第51條第
    5 款，判決如主文。
本案經檢察官魏廷勳到庭執行職務。
中　　華　　民　　國　　94　　年　　10　　月　　21　　日
                  刑事第四庭法　官  林秋宜
                            法　官  蔡欣怡
                            法　官　馮俊郎
以上正本證明與原本無異。
如不服本判決，應於判決送達後10日內向本院提出上訴狀（應附
繕本），上訴於臺灣高等法院。
中　　華　　民　　國　　94　　年　　10　　月　　24　　日
                            書記官  鄧雪怡
附錄本案論罪科刑實體法條全文：
＊刑法第173 條第3 項、第1 項：
放火燒燬現供人使用之住宅或現有人所在之建築物、礦坑、火
車、電車或其他供水、陸、空公眾運輸之舟、車、航空機者，處
無期徒刑或7 年以上有期徒刑。
【失火燒燬前項之物者，處1 年以下有期徒刑、拘役或500 元
以下罰金。】
第1 項之未遂犯罰之。
＊家庭暴力防治法第50條第3 款、第4 款：
違反法院依第13條、第15條所為之下列裁定者，為本法所稱之違
反保護令罪，處3 年以下有期徒刑、拘役或科或併科新臺幣10萬
元以下罰金︰
三、命遷出住居所。
四、遠離住居所、工作場所、學校或其他特定場所。
